【裁判字號】    99,台非,362
【裁判日期】    991230
【裁判案由】    違反毒品危害防制條例
【裁判全文】
最高法院刑事判決              九十九年度台非字第三六二號
上  訴  人  最高法院檢察署檢察總長
被      告  吳俊松
上列上訴人因被告違反毒品危害防制條例案件，對於台灣板橋地
方法院中華民國九十八年四月三十日第一審確定判決（九十八年
度訴字第一０九三號；起訴案號：台灣板橋地方法院檢察署九十
八年度毒偵字第七０八號），部分違背法令，提起非常上訴，本
院判決如下：
    主  文
原判決關於累犯及主刑部分均撤銷。
吳俊松所犯施用第一級毒品罪，處有期徒刑柒月；又所犯施用第
二級毒品罪，處有期徒刑肆月。應執刑有期徒刑玖月。
    理  由
本件非常上訴理由稱：「一、按受有期徒刑之執行完畢，或受無
期徒刑或受有期徒刑一部之執行而赦免後，五年以內再犯有期徒
刑以上之罪者，始為累犯，刑法第四十七條有明文。又依法應於
審判期日調查之證據，未予調查，致適用法令違誤，而顯然於判
決有影響者，該項確定判決即屬違背法令，得提起非常上訴，亦
經司法院大法官會議釋字第一八一號解釋在案。是事實審法院對
於被告有無累犯之事實，應否適用刑法第四十七條累犯之規定加
重其刑，即屬法院認定事實與適用法律之基礎事項，客觀上有調
查之必要，應依職權加以調查，倘被告並非累犯，而事實審並未
詳加調查，致判決時依累犯之規定論處，即屬刑事訴訟法第三百
七十九條第十款所規定，依法應於審判期日調查之證據而未予調
查，其判決當然違背法令。二、本件台灣板橋地方法院以被告前
於民國八十九年間，二次因施用毒品案件，經台灣宜蘭地方法院
（下稱宜院〈按此應係屬贅語〉）分別以八十九年度毒聲字第五
九九號、第一０二四號裁定送觀察、勒戒後，認均無繼續施用毒
品之傾向，而依序於八十九年七月十日、九十年二月六日釋放，
復由台灣宜蘭地方法院檢察署檢察官各以八十九年度毒偵緝字第
二二０號、毒偵字第一０一七號、九十年度毒偵緝字第一０號為
不起訴處分確定；另於八十九年間因違反槍砲彈藥刀械管制條例
、竊盜案件，經台灣宜蘭地方法院以八十九年度訴字第二０四號
判決各判處有期徒刑五年六月〔併科罰金新台幣（下同）二萬元
〕、一年二月〔併科罰金一萬元〕、七月，應執行有期徒刑七年
，罰金三萬元，經分別上訴台灣高等法院、最高法院後，均經駁
回確定；再於前開觀察、勒戒執行完畢釋放後，五年內之九十年
間因施用毒品案件，經台灣台東地方法院以九十年度訴字第二一
二號判決判處有期徒刑七月確定；嗣上開四個有期徒刑經執行及
減刑（台灣宜蘭地方法院八十九年度訴字第二０四號判決所處一
年二月、七月有期徒刑，經分別減為有期徒刑七月、三月十五日
，並與五年六月有期徒刑定應執行刑六年二月確定），於九十五
年六月八日因縮短刑期假釋出監，縮刑期滿日為九十七年十月十
一日，復因被告減刑及在監縮刑，假釋執行期滿日提前為九十六
年十一月二十二日。惟被告因其自八十八年間起即持有改造手槍
、彈匣，於假釋期間仍繼續持有，於九十七年五月十七日經查獲
，並經台灣板橋地方法院九十七年度訴字第三０三七號判決，於
九十八年七月一日判決確定。有上開判決、台灣台東監獄九十八
年十一月十日函、台灣台東監獄岩灣分監九十八年十月二十日函
均影本，及內政部警政署刑案資訊系統表（附於台灣板橋地方法
院檢察署九十八年度毒偵字第七０八號卷）、台灣高等法院被告
前案紀錄表附於本案第一審卷內足按。嗣法務部於九十八年十一
月九日以法矯正決字第０九八００四０三四０號函台灣台東監獄
准予撤銷被告假釋，應執行殘刑至一００年三月十六日，有法務
部函影本、台灣板橋地方法院檢察署檢察官九十九年執助午字第
一四一七號執行指揮書（附於該署九十九年度執助字第一四一七
號卷）足稽。是本件被告於九十八年一月十三日下午某時，在台
北縣中和市住處內，注射施用海洛因一次，及另行吸用安非他命
一次時，被告前所受有期徒刑之處罰因假釋經撤銷，尚未執行完
畢。乃原審法院竟依累犯之規定就被告施用第一級毒品，處有期
徒刑八月；又施用第二級毒品，處有期徒刑五月；應執行有期徒
刑十一月，揆之首開說明，自有判決適用法則不當及依法應於審
判期日調查之證據而未予調查之違法。案經確定，且於被告不利
，爰依刑事訴訟法第四百四十一條、第四百四十三條提起非常上
訴，以資糾正。」等語。
本院按：判決不適用法則或適用法則不當者，為違背法令，刑事
訴訟法第三百七十八條定有明文。次按刑法第四十七條第一項規
定累犯之成立，必須曾受徒刑之執行完畢，或一部之執行而赦免
後，五年以內故意再犯有期徒刑以上之罪者，始足當之。所謂執
行完畢，於數罪併罰合併定應執行刑之案件，係以所定之刑全部
執行完畢為準，倘僅執行其中部分之刑，而猶有殘刑未執行，縱
然再度犯罪，仍不能逕論以累犯。經查被告吳俊松前二次因違反
毒品危害防制條例（下稱毒品）案件，均經法院裁定送觀察、勒
戒，咸認無繼續施用傾向，由檢察官為不起訴處分確定，然於五
年以內，再因毒品案件，經起訴、判處有期徒刑七月確定。其間
，復另案犯違反槍砲彈藥刀械管制條例二罪和竊盜一罪，有期徒
刑部分經分別判處五年六月、一年二月及七月（後二罪刑，嗣經
依法減刑為七月及三月又十五日），三罪合併原定應執行刑七年
，嗣因上揭減刑，減為六年二月。以上二案（四罪）自民國九十
三年一月七日起接續執行，至九十五年六月八日縮短刑期、假釋
出監，期滿日應至九十七年二月十九日，然則於此假釋期間內，
被告又因違反槍砲彈藥刀械管制條例案件，經法院判處有期徒刑
三年二月確定，法務部因而依法撤銷上開假釋，應執行一年一月
又十六日之殘刑，被告乃於九十九年二月一日再度入監，執行原
殘刑，遲至一００年三月十六日始能期滿，以上有台灣高等法院
被告前案紀錄表、法務部撤銷假釋函、檢察官執行指揮書等在卷
可稽。則本件被告雖於九十八年一月十三日，分別再施用第一級
、第二級毒品，顯非於上揭合併之四罪徒刑全部執行完畢之後所
犯，原審未察，逕論以累犯，揆諸前揭說明，核非適法。案經確
定，且不利於被告。非常上訴意旨執以指摘，洵有理由，應由本
院將原判決關於累犯及主刑部分予以撤銷，另行判決如主文第二
項所示，以資救濟。
據上論結，應依刑事訴訟法第四百四十七條第一項第一款但書，
毒品危害防制條例第十條第一項、第二項，刑法第十一條前段、
第五十一條第五項，判決如主文。
中    華    民    國  九十九  年   十二   月   三十   日
                      最高法院刑事第九庭
                          審判長法官  花  滿  堂  
                                法官  黃  正  興  
                                法官  洪  昌  宏  
                                法官  王  聰  明  
                                法官  施  俊  堯  
本件正本證明與原本無異
                                      書  記  官  
中    華    民    國  一○○  年    一    月    三    日
                                                       s

附錄本件論罪法條
毒品危害防制條例第十條
施用第一級毒品者，處六月以上五年以下有期徒刑。
施用第二級毒品者，處三年以下有期徒刑。

司法院資訊處製作；財團法人民間司法改革基金會備份。
